【裁判字號】    89,上訴,1843
【裁判日期】    890324
【裁判案由】    懲治盜匪條例
【裁判全文】
臺灣高等法院刑事判決                  八十九年度上訴字第一八四三號
    上  訴  人
    即  被  告  戊○○
    指定辯護人  本院甲○辯護人
右上訴人，因懲治盜匪條例案件，不服臺灣桃園地方法院八十八年度訴字第一五三九
號，中華民國八十九年三月二十四日第一審判決（起訴案號：臺灣桃園地方法院檢察
署八十八年度偵字第一七０六五號），提起上訴，本院判決如左：
    主      文
原判決撤銷。
戊○○連續意圖為自己不法所有，以脅迫致使不能抗拒而取他人之物，處有期徒刑玖
年。
    事      實
一、戊○○曾因盜匪、妨害自由等案件，於民國八十二年八月十八日經台灣高等法院
    台中分院各判處有期徒刑十二年、八月，應執行有期徒刑十二年六月，同年九月
    十六日確定。並於八十八年七月九日經假釋出獄（至九十四年一月五日始期滿）
    。假釋期中猶不知悔改，復基於意圖為自己不法所有之概括犯意，於八十八年十
    月二十一日上午十一時三十分許，攜帶屬其子羅世瑞所有，槍管退彈孔為鐵灰色
    不具殺傷力之玩具手槍一把，騎駛ＩＲＱ－０一三號機車，至桃園縣龍潭鄉○○
    路○○段「三義鐵工廠」對面之檳榔攤，抵達後，即持槍進入並舉槍指向在攤內
    之丙○○、何永保、丁○○、鍾章貴及乙○○等五人，且恫稱：「不要動，我是
    中壢天來的兄弟，因打死人現在跑路，把錢拿來，不然要開槍」云云。丙○○等
    人猝遭戊○○舉槍相向及出言威嚇，復無暇且未敢細究槍之真偽，霎時驚恐萬分
    致均不能抗拒，遂依令由何永保、丁○○、鍾章貴各取出新台幣（下同）二千元
    、一千二百元、八百元置於桌上任由戊○○自行取走。丙○○、乙○○二人則因
    未交出金錢而未遂，戊○○旋騎車逃逸。又於同年月二十九日中午十二時許，戊○○又前去上址檳榔攤，刻意將玩具手槍插在腰際並向攤內之何永保、鍾章貴、
    乙○○及丙○○等四人嚇稱：「我手槍這次沒有拿出來，因天氣冷，沒錢買衣服
    ，身上錢拿出來」云云。何永保等四人因凜於戊○○之腰際插有手槍，又未敢細
    究槍之真偽，均畏懼致使不能抗拒，乃依言，由何永保、鍾章貴各掏出一千元、
    五百元置於桌上任由戊○○自取。乙○○、丙○○二人則因未交出金錢而未遂，
    再於同年十一月七日中午十二時許，戊○○持亦屬其子羅世瑞所有不具殺傷力之
    另一把黑色玩具手槍，騎機車駛抵上址檳榔攤，先在外面揮手，丙○○誤以有人
    欲購買檳榔，遂前來招呼，待發覺係戊○○，心中為之一震，此際，戊○○旋將
    丙○○強行押入檳榔攤內，並舉槍喝令「不要亂動，把錢拿出來」云云。丙○○
    見狀，心驚膽顫致不能抗拒，隨自褲袋內取出二千二百元交付戊○○。得手後，
    戊○○即騎車離去。同年十一月十日上午，何永保在上址檳榔攤附近發現戊○○
    之蹤跡，迅即報警。嗣警據報循線於同日中午十二時許，在桃園縣龍潭鄉○○路
    ○○段七十號將之逮獲，並當場在其機車置物箱內起出該把黑色玩具手槍。所
    得之金錢則全部花用殆盡。
二、案經桃園縣警察局大溪分局報請台灣桃園地方法院檢察署檢察官偵查起訴。
    理      由
一、訊據上訴人即被告戊○○矢口否認有右揭連續盜匪犯行，辯稱：第一次我沒有持
    槍，扣案之玩具手槍是因我兒子生病，他忘記了放在機車上，我怕它遺失而放在
    口袋裡，並沒有脅迫丙○○她們，我認識鍾章貴，我向他借錢，但他不肯，我很
    生氣，旁邊的人一直嘲笑我，我惱羞成怒就把槍拿出來插在腰際，說不要再講了
    ，要他們注意，我也沒有拿到錢，錢是鍾章貴拿出來的，他把二千元放在桌上，
    叫我拿去，不是搶的。第二次一千元是鍾章貴拿給我的，因為我去跟他借錢，請
    他幫忙我，我沒有帶槍去。第二次我有去，但是沒有帶槍，也沒有拿到錢，丙○○只有送我一包檳榔，如果我是去搶的話，也不可能一去再去，她們都不報警云
    云。
二、惟查右揭事實，業據被害人丙○○、丁○○、乙○○於警訊，偵查及原審法院調
    查時，被害人何永保於警訊、偵查及原審法院審理時，鍾章貴於警訊及原審法院
    審理時，各指述綦詳，並有黑色玩具手槍一把扣案可稽。被害人等指陳第一次被
    告係舉槍指向在場之丙○○、何永保、丁○○、鍾章貴及乙○○等五人且恫稱：
    「不要動，我是中壢天來的兄弟，因打死人現在跑路，把錢拿來，不然要開槍」
    ，之後，何永保、丁○○、鍾章貴則各取出二千元、一千二百元、八百元置於桌
    上任由被告自行取走，丙○○、乙○○二人均未交出金錢，第二次，被告係將玩
    具手槍插在腰際並向在場之何永保、鍾章貴、乙○○及丙○○等四人嚇稱「身上
    錢拿出來」，何永保、鍾章貴即各掏出一千元、五百元亦置於桌上由戊○○自取
    ，丙○○、乙○○二人則未交付金錢，且第一次行搶時持用之槍枝非扣案之該把
    玩具手槍等主要各情，均符合情節，已堪採信，更何況倘被告僅係單純欲向丙○○等人借錢，則何有隨身攜槍之需？茲其竟刻意攜槍前去檳榔攤索取錢財，揆其
    目的，無非意在用假亂真，藉以達震懾畏怖丙○○等人之效，使被害人等不能抗
    拒而遂其取財之目的，據而可徵丙○○等人之指述要非妄言子虛，是被告有右開
    持槍行搶之犯行，堪資認定。至其雖辯稱第一次係攜帶扣案之玩具手槍，該把玩
    具手槍原本即擺在機車上，因怕遺失故順手取走隨身攜行放在口袋裡，非刻意持
    槍前去檳榔攤云云。第查，被告第一次行搶時所持用者係槍管退彈孔為鐵灰色之
    手槍乙節，業據丁○○於原審法院調查時（見原審八十九年一月二十五日訊問筆
    錄）及鍾章貴於原審法院審理時指述明確。其二人所描述之情狀恰與證人即被告
    之子羅世瑞於原審法院調查時證稱：（我有）二支（玩具手槍），另一支槍管退
    彈孔部分有灰色等語絲毫不差（見原審法院八十九年一月二十五日訊問筆錄），
    據此顯見，被告第一次前去上址檳榔攤時，確係攜帶該把其子所有且退彈孔部分
    為鐵灰色之玩具手槍。其稱係攜帶扣案之黑色玩具手槍云云，顯違事實，非可採
    信。又查，證人羅世瑞於原審法院調查時並證稱：（退彈孔為灰色之該把玩具手
    槍）沒有帶出去玩過，都是在家裡玩等語（見同院八十九年一月二十五日訊問筆
    錄）。既僅在家中把玩，未曾攜帶外出，自無可能因遺忘而留置在被告之機車上
    ，職是，該把玩具手槍係被告刻意自家中攜出之情，至為彰明，由此益徵被告確
    有攜槍前去上址檳榔攤強劫財物之事。其空言否認並執前詞置辯，核屬卸責之詞
    ，不足採信。末查，被告所持用者雖係玩具手槍，惟丙○○等人猝遭戊○○舉槍
    相向或腰際插槍作勢威脅並出言恫嚇，當然無暇且無膽干冒生命之危以細究查探
    槍枝之真偽，因之，渠等值此情境，霎那間，必定驚恐萬分，膽顫心驚，內心至
    為畏怖而未敢奢言抵拒，從而依當時景況觀之，堪認被告所施用之脅迫手段已達
    於使丙○○等人均不能抗拒之程度。綜述，本件事證已明，被告犯行洵堪認定，
    應依法論科。
三、被告第一次持槍行搶時，取得何永保、丁○○、鍾章貴之金錢，第二次則取得何
    永保、鍾章貴之金錢及第三次行搶時使丙○○交付金錢部分，均係犯懲治盜匪條
    例第五條第一項第一款之普通盜匪罪。至其前二次行搶時，未有自其餘在場之丙○○、乙○○取得財物部分，則犯同條例第五條第二項、第一項第一款之普通盜
    匪未遂罪，又此部分未遂犯行，業經公訴人於起訴書犯罪事實內載明，自屬已起
    訴，雖公訴人漏引此部分應適用法條，於起訴之效力究不生影響。被告於前二次
    之犯行，均係以一行為同時同地向數人強劫既遂及未遂，為想像競合犯，應從一
    重以普通盜匪既遂罪處斷。又其先後三次盜匪犯行，時間緊接，犯罪構成要件相
    同，顯係基於概括犯意反覆為之，應依連續犯之規定以一罪論，並依法僅就法定
    本刑有期徒刑部分加重其刑，至法定本刑無期徒刑部分，則依法不得加重。
四、原審予被告論罪科刑，固非無見，惟查原判決對於被告強被害人丙○○、乙○○未遂部分（即第一次、第二次強部分），並未於事實中詳為記載，自有未合
    ，被告上訴意旨否認犯罪，雖無足取，惟原判決既有上開可議之處，自屬無可維
    持，應予撤銷改判。按被告在假釋期中再連續犯罪，本應從重量刑，惟姑念被告
    三次犯罪所得僅七千七百元，且手段尚非兇殘，所持者又係無殺傷力之玩具手槍
    ，危害並非重大，且尚有父親及兒子待其扶養，被告犯罪後雖未坦承犯行，但已
    表示知錯，態度尚稱良好等一切情狀，量處如主文第二項所示之刑，以示懲儆。
五、盜匪所得之財物均未扣案，參酌現金為極易耗費之物，且被告行搶之目的亦不外
    得財花用，因之，堪認劫得之現金均已費失，自毋庸再諭知發還被害人。至行搶
    所用之玩具手槍二把，雖係供被告犯罪所用之物，惟該二把玩具槍均屬被告之子
    羅世瑞所有，此亦據證人羅世瑞述明在卷（見原審法院八十九年一月二十五日訊
    問筆錄），既非屬被告所有，即不得宣告沒收，附此敘明。
據上論斷，應依刑事訴訟法第三百六十九條第一項前段、第三百六十四條、第二百九
十九條第一項前段、懲治盜匪條例第五條第一項第一款、第二項、第八條，刑法第五
十六條、第五十五條，判決如主文。
本案經檢察官林永義到庭執行職務。
中      華      民      國    八十九    年      六      月     二十八   日
                              臺灣高等法院刑事第十五庭
                                  審判長法  官  房  阿  生
                                        法  官  雷  元  結
                                        法  官  胡  泉  田
右正本證明與原本無異。
如不服本判決應於收受送達後十日內向本院提出上訴書狀，其未敘述上訴之理由者並
得於提起上訴後十日內向本院補提理由書（均須按他造當事人之人數附繕本）。
                                        書記官  李  麗  花
中      華      民      國    八十九    年      六      月     三十     日
附錄：本案論罪科刑法條全文
懲治盜匪條例第五條
有左列行為之一者，處無期徒刑或七年以上有期徒刑：
一、意圖為自己或第三人不法所有，以強暴、脅迫、藥劑、催眠術或他法，致使不能
    抗拒，而取他人之物或使其交付者。
二、發掘墳墓而盜取殮物者。
三、藏匿或包庇盜匪者。
前項第一款之未遂犯罰之。


司法院資訊處製作；財團法人民間司法改革基金會備份。
